臺灣臺北地方法院刑事判決　　　　　　 95年度交易字第622號
公　訴　人　臺灣臺北地方法院檢察署檢察官
被　　　告　乙○○
選任辯護人　胡峰賓律師
上列被告因過失傷害案件，經檢察官提起公訴（95年度偵字第89
12號），本院判決如下：
    主  文
乙○○因過失傷害人，處拘役拾日，如易科罰金，以銀元佰
元即新臺幣玖佰元折算壹日。
    事  實
一、乙○○於民國九十四年十二月六日下午，駕駛車牌號碼ＰＯ
    －九七○二號自用小客車，沿臺北市○○區○○街一段由北
    往南方向行駛，於同日下午四時二十分許，行經該路段萬美
    郵局前二十公尺，欲迴轉之際，本應注意汽車迴車前，應暫
    停並顯示左轉燈光或手勢，看清無來往車輛，並注意行人通
    過，始得迴轉。而依當時視線良好，路面無缺陷、無障礙物
    之情狀，並無不能注意之情事，竟疏未注意及此，即貿然左
    轉，不慎左前車頭與行駛在同向車道左後側，由劉建佑（未
    據告訴）所騎乘並搭載甲○○之車號ＣＶＪ－九六七號重型
    機車右側車身發生擦撞（下稱本案車禍），致甲○○受有左
    側肩關節、右側踝足挫傷之傷害。經臺北市政府警察局交通
    大隊文山一分隊據報前往處理，乙○○向到場處理警員坦承
    為肇事人，自首而接受裁判。
二、案經甲○○訴由臺北市政府警察局文山第一分局報告臺灣臺
    北地方法院檢察署檢察官偵查起訴。
    理  由
壹、程序方面：被告乙○○對於公訴人提出之證據資料，均不爭
    執其證據能力，本院審酌該等言詞供述及書面做成時之狀況
    ，並無不宜作為證據之情事，依刑事訴訟法第一百五十九條
    之五第二項，得作為證據。
貳、實體方面：
一、訊據被告對上開事實坦承不諱（本院九十六年四月十九日審
    判筆錄參照），核與證人即告訴人甲○○與證人即被害人劉
    建佑證述情節大致相符（偵查卷第三至五、四二至四四頁參
    照），且有本案車禍之車損照片六幀（偵查卷第八頁至第一
    三頁）、診斷證明書一紙（偵查卷第一四頁）、臺北市政府
    警察局文山第一分局交通事故現場圖及補充資料表、交通事
    故談話紀錄表、道路交通事故調查報告表(一)、(二)（偵查卷第
    一七至二二頁）、臺北市政府警察局交通警察大隊事故肇事
    原因初步分析研判表（偵查卷第四七頁參照）、臺北市車輛
    行車事故鑑定委員會鑑定意見書（本院卷第二八至三二頁參
    照）等件在卷足稽，足以擔保被告前開任意性自白與事實相
    符。且查「汽車迴車時，應依左列規定：．．．五、汽車迴
    車前，應暫停並顯示左轉燈光或手勢，看清無來往車輛，並
    注意行人通過，始得迴轉。」，為本案車禍發生時應適用之
    道路交通安全規則第一百零六條第五款所明定。又本案車禍
    發生時雖天候雨、暮光，但視線良好，路面無缺陷、無障礙
    物，有道路交通事故調查報告表(一)足參（偵查卷第三六頁參
    照），並無不能注意之情事。被告竟不注意，而肇致本案車
    禍，就此事故自有過失，且與證人甲○○因本案車禍所受左
    側肩關節、右側踝足挫傷之傷害有相當因果關係。事證明確
    ，被告犯行堪予認定。
二、核被告所為，係犯刑法第二百八十四條第一項前段之過失傷
    害罪。而被告行為後，刑法業於九十四年二月二日修正公布
    部分條文，並自九十五年七月一日施行。依修正後刑法第二
    條第一項規定：「行為後法律有變更者，適用行為時之法律
    。但行為後之法律有利於行為人者，適用最有利於行為人之
    法律。」，此條規定與刑法第一條罪刑法定主義契合，係規
    範行為後法律變更所生新舊法律比較適用之準據，是刑法第
    二條本身雖經修正，尚無比較新舊法之問題，應一律適用裁
    判時之現行刑法第二條，以決定適用之刑罰法律。又本次修
    正涵蓋之範圍甚廣，故比較新舊法時，應就罪刑有關之共犯
    、牽連犯、連續犯、有無累犯加重、自首減輕暨其他法定加
    減原因與加減例等一切情形，綜其全部罪刑之結果而為比較
    ，復有最高法院九十五年五月二十三日九十五年第八次刑庭
    會議決議可資參照。查：
  (一)本件被告行為後，刑法第三十三條第五款由：「主刑之種類
    如左：．．．五、罰金：一元（銀元）以上。」修正為：「
    主刑之種類如下：．．．五、罰金，新臺幣一千元以上，以
    百元計算之」。依修正後刑法第三十三條第五款規定，刑法
    第二百八十四條第一項之罰金刑方面最低應罰新臺幣一千元
    。比較後，因修正前最低罰金金額為銀元一元即新臺幣三元
    ，修正後則為新臺幣一千元，以被告行為時關於罰金刑量刑
    之規定對其較為有利。
  (二)九十四年二月二日修正前刑法第六十二條規定「對於未發覺
    之罪自首而受裁判者，減輕其刑。但有特別規定者，依其規
    定」，現行刑法則修正為「對於未發覺之罪自首而受裁判者
    ，得減輕其刑。但有特別規定者，依其規定。」，由必減改
    為得減，以修正前規定有利被告。
  (三)據上，就上開各項條件綜其全部比較結果，均以修正前條文
    對被告為有利。自應依刑法第二條第一項前段規定，適用有
    利於被告之修正前規定以為論處。
三、承上，被告於肇事後，於臺北市政府警察局交通大隊文山一
    分隊警員前往現場處理時，被告在場並當場承認為肇事人乙
    節，有臺北市○○○○○道路交通事故肇事人自首情形紀錄
    表可考（偵查卷第二四頁參照），被告在有偵查犯罪職權之
    公務員知悉前，向警員告知其犯罪，而不逃避接受裁判，核
    屬自首，應依九十四年二月二日修正前刑法第六十二條前段
    之規定減輕其刑。爰審酌被告違反注意義務之程度、造成證
    人之傷勢、雖終能坦承犯行，但綜觀審理期間其態度欠佳，
    並未懇切悔悟，以及雖與證人甲○○就刑事附帶民事訴訟達
    成訴訟上和解，但因家境貧困，復自身突然罹病致無法遵和
    解內容履行，尚有可憫之處及其他一切情狀，量處如主文所
    示之刑。末查被告行為時之刑法第四十一條第一項前段規定
    ：「犯最重本刑為五年以下有期徒刑以下之刑之罪，而受六
    個月以下有期徒刑或拘役之宣告，因身體、教育、職業、家
    庭之關係或其他正當事由，執行顯有困難者，得以（銀元）
    一元以上三元以下折算一日，易科罰金。」。又依被告行為
    時所應適用之九十五年五月十七日修正前罰金罰鍰提高標準
    條例第二條規定（現已刪除），就易科罰金折算標準應照原
    定數額提高一百倍折算，是本件被告行為時之易科罰金折算
    標準，配合現行法規所定貨幣單位折算新臺幣條例第二條規
    定，應以銀元一百元至三百元即新臺幣三百元至九百元折算
    一日。惟被告行為後新法第四十一條第一項前段修正為：「
    犯最重本刑為五年以下有期徒刑以下之刑之罪，而受六個月
    以下有期徒刑或拘役之宣告者，得以新臺幣一千元、二千元
    或三千元折算一日，易科罰金。」，最少應以新臺幣一千元
    折算一日。參酌九十五年十二月十三日至同年月十五日臺灣
    高等法院及其所屬法院刑事法律座談會研討結論，易科罰金
    折算標準可於量刑後再割裂比較適用。經比較，以修正前之
    易科罰金折算標準較有利於被告。是以依此比較後結果諭知
    易科罰金折算標準，以資儆懲。
據上論斷，應依刑事訴訟法第二百九十九條第一項前段，刑法第
二條第一項前段、第二百八十四條第一項前段、九十四年二月二
日修正前刑法第六十二條前段、第四十一條第一項前段，刑法施
行法第一條之一、九十五年五月十七日修正前罰金罰鍰提高標準
條例第二條，現行法規所定貨幣單位折算新臺幣條例第二條，判
決如主文。
本案經檢察官林禎瑩到庭執行職務。
中　　華　　民　　國　　96　　年　　4　 　月　　30　　日
                  交通法庭  審判長法  官  吳秋宏
                                  法  官  唐于智
                                  法  官  姚念慈
以上正本證明與原本無異。
如不服本判決，應於判決送達後十日內檢具繕本向本院提出上訴
狀上訴於臺灣高等法院。告訴人或被害人如對於本判決不服者，
應具備理由請求檢察官上訴，其上訴期間之計算係以檢察官收受
判決正本之日期為準。
                  　　　　　      書記官  劉芸珊
中　　華　　民　　國　　96　　年　　4　 　月　　30　　日
附錄本案論罪科刑法條全文：
中華民國刑法第二百八十四條第一項
因過失傷害人者，處六月以下有期徒刑、拘役或五百元以下罰金
，致重傷者，處一年以下有期徒刑、拘役或五百元以下罰金。
